臺灣高等法院刑事裁定　　　　　　　　100年度聲再字第478號
再審聲請人
即受判決人　王林立
上列再審聲請人因妨害自由案件，對於本院99年度上易字第1399
號，中華民國99年10月19日第二審確定判決，聲請再審，本院裁
定如下：
    主  文
再審之聲請駁回。
    理  由
一、聲請再審意旨略以：(一)聲請人提出財政部臺北市國稅局遺產
    稅核定通知書為再審之聲請，該通知書於事實審判決時已經
    存在，但法院與當事人不知使用，且該通知書顯然足以動搖
    原確定判決，顯屬刑事訴訟法第420條第1項第6款規定「確
    實之新證據」：聲請人提出之遺產稅核定通知書，作成之
    時間為民國96年3月1日，為原確定判決判決時已經存在，但
    為法院、當事人所不知，審判中未經審酌，事後始行發見，
    故該通知書顯具備「嶄新性」之要件，至為明確。王林木
    目前雖就系爭366地號、367地號及368地號土地各登記為全
    部、96分之60及10,000分之6,250之登記名義人。惟其已身
    故，該等部份已由王林樞等繼承人繼承，其中王林樞繼承部
    份為366地號之4分之1，367地號之96分之21，368地號100,
    000分之16,265，加上其原所有之368地號100,000之561權利
    部份，現均由王滋林享有應繼份7分之1之權利，此有財政部
    臺北市國稅局遺產稅核定通知書為證，僅因人數眾多尚未完
    成繼承登記，惟繼承人並不以登記為取得所有權之要件，故
    王滋林為本案366、367、368號土地之共有人，又告訴人迪
    詩公司與蔡麗瓊所訂定之租賃契約，承租部份僅及於文德段
    5小段368地號部份土地，此亦為迪詩公司所承認，且據證人
    即告訴人公司員工林晉志於一審審理中之證稱，本件發生之
    時停車場內約有10餘輛車輛。惟查，368地號上之停車格僅8
    格，可知當時除368地號之停車場外，366、367地號上亦有
    多輛不明車輛停放，顯已侵害該二地號土地所有權人王滋林
    之權利。聲請人與土地之所有人王滋林於其時無從及時獲得
    法院或其他有關機關之援助，若任憑車輛離去，則將來求償
    顯有困難，乃共同為保全將來求償之權利，乃暫時阻止車輛
    離開，以保全將來求償之證據。原確定判決謂：「縱被告2
    人擁有係爭土地之所有權一節屬實，然證人蔡麗瓊亦為系爭
    土地之共有人，並將之出租予告訴人公司使用，均如前述，
    被告2人雖有異議，惟此部份本應另行尋求合法途徑予以處
    理，始屬捍衛自身權益之正途」云云，顯未慮及蔡麗瓊僅將
    368地號之土地出租予告訴人公司，而租賃契約之範圍未及
    於366、367地號部份土地。是以，該二地號部份土地之不法
    佔用，已侵害土地共有人王滋林之所有權，而非僅屬共有物
    使用收益上之民事糾紛，且該等不法佔用366、367地號土地
    之車輛，究為自行前往停放，抑或由告訴人公司員工引導，
    亦未可知，聲請人與王滋林共同基於保全土地所有權之意思
    ，暫時阻止佔用車輛離去，釐清侵權行為責任之歸屬，自可
    依民法上自助行為阻卻違法，顯然足以動搖原確定判決，而
    為無罪之宣告。是上開遺產稅核定通知書顯具備「嶄新性」
    之要件；又遺產稅核定通知書顯足已證明王滋林為系爭366
    、367號土地之共有人，與聲請人共同為保全其權利，暫時
    阻止車輛離去，得依民法151條自助行為阻卻違法，顯然可
    認足以動搖原有罪確定判決，而應為無罪之宣告，亦已具備
    「顯然性」之要件。該核定書顯屬刑事訴訟法第420條第1項
    第6款之「確實之新證據」，得為聲請再審之理由。(二)原確
    定判決雖屬不得上訴第三審之案件，然原審法院漏未審酌聲
    請人於上訴理由中所提出之「地籍謄本」與「車輛停放相對
    位置對照相片」，已足以影響判決之結果，聲請人因而受有
    罪判決之宣告，依刑事訴訟法421條，屬得為提起再審之事
    由：本件確定判決為刑法第304條以強暴妨礙人行使權利
    之妨害自由案件，屬刑事訴訟法第376條所定不得上訴第三
    審之案件，自屬無疑。聲請人於原審曾提出系爭366、367
    、368之「地籍謄本」與「車輛停放位置對照相片」，證明
    告訴人公司顧客之車輛並非僅停放於368地號土地，而蔡麗
    瓊僅為368地號土地之共有人，其所出租予告訴人之部份亦
    僅及於368地號之土地，故其他佔用366、367地號土地之車
    輛，確屬侵害聲請人之父土地之所有權。惟原確定判決逕謂
    「蔡麗瓊亦為系爭土地之共有人，並將之出租予告訴人公司
    使用，均如前述」云云，顯未採用聲請人所提出之證據，且
    未說明不予採用之理由。又刑法304條強制罪之成立，除
    客觀上須有強暴、脅迫行為外，尚須該手段與目的之關聯性
    上，具有社會倫理之可非難性，該強暴、脅迫行為方具備實
    質之違法性，始能成罪。從而，如採聲請人於原審所提出之
    證據，蔡麗瓊僅為368地號部份土地之共有人，出租予告訴
    人公司之部份亦僅及於368地號之土地，然本件發生時，366
    、367地號之土地上確實尚有其他車輛停放，顯屬對該地號
    土地所有權人權利之不法侵害。聲請人所為實乃出於保護其
    父土地之所有權並排除侵害之意思，暫時阻止非法佔用之車
    輛離去，拍照取證並報警處理。366、367地號土地並無產權
    之爭議，阻止不法佔用車輛離去，並非原確定判決所言處理
    產權之爭，目的乃在於保護土地之所有權，且其手段僅暫時
    阻止車輛離開，所造成法益侵害亦相當輕微，顯然不具有社
    會倫理上之可非難性，應認聲請人之行為不具實質違法性，
    不成立刑法304條之強制罪。因此，上開證據對於判決之結
    果確實具有重要之影響，原確定判決未予採納，且未說明不
    予採用之理由，受判決之人自得據以聲請再審云云。
二、按不得上訴第三審法院之案件，原確定判決如就足生影響於
    判決之重要證據漏未審酌，應於送達判決後20日內為之，刑
    事訴訟法第421條、第424條定有明文。又按再審之聲請，經
    法院認無再審理由而以裁定駁回後，不得更以同一原因聲請
    再審；法院認為聲請再審之程序違背規定者，應以裁定駁回
    之，刑事訴訟法第434條第2項、第433條分別定有明文。
三、經查，聲請人聲請意旨(一)之聲請再審理由，為前經聲請人據
    以聲請再審，並經本院以100年度聲再字第11號裁定，以其
    聲請為無理由予以駁回，有上揭裁定可稽。茲聲請人復以同
    一原因事實聲請再審，並未提出進一步之新事實、新證據，
    揆諸前揭說明，其聲請再審之程序顯然違背規定；另聲請人
    聲請意旨(二)部分，依刑事訴訟法第421條之規定聲請再審，
    揆諸上開說明，應於送達判決後20日內為之。惟查，本件聲
    請人據以聲請再審之本院99年度上易字第1399號判決，係於
    99年10月19日確定一節，有本院被告前案紀錄表1件在卷可
    稽，而聲請人前曾聲請再審，經本院於100年1月31日以100
    年度聲再字第11號裁定駁回在案，亦有上開前案紀錄表及該
    裁定書附卷足憑，是該本院99年度上易字第1399號刑事判決
    書顯已於聲請人提出上開100年度聲再字第11號案前即已因
    合法送達而告確定，則聲請人遲至100年11月7日再為本件聲
    請再審（有本院收狀戳記可稽），顯已逾自原判決送達後20
    日之法定期間甚明。是聲請人此以原確定判決就重要證據漏
    未審酌為聲請再審部分，即難謂合法。綜上所述，聲請人本
    件再審之聲請違背規定，為不合法，應予駁回。
四、據上論斷，應依同法第433條，裁定如主文。
中    華    民    國   100    年    11    月    25    日
                  刑事第二十二庭審判長法  官  郭雅美
                                      法  官  洪于智
                                      法  官  李麗珠
以上正本證明與原本無異。
不得抗告。
                                      書記官  陳禹任
中    華    民    國   100    年    11    月    25    日